【裁判字號】    90,訴,2559
【裁判日期】    901126
【裁判案由】    違反稅捐稽徵法
【裁判全文】
臺灣高雄地方法院刑事判決                          九十年度訴字第二五五九號
    公  訴  人  臺灣高雄地方法院檢察署檢察官
    被      告  甲○○
右列被告因違反稅捐稽徵法案件，經檢察官提起公訴（九十年度偵字第五三九五號、
偵緝字第一八五號），本院判決如左：
    主  文
甲○○商業負責人，以明知為不實之事項，而填製會計憑證，處有期徒刑參月，如易
科罰金以參佰元折算壹日。又商業負責人為納稅義務人以不正當方法逃漏稅捐，處有
期徒刑肆月，如易科罰金以參佰元折算壹日。應執行有期徒刑陸月，如易科罰金以參
佰元折算壹日。
    事  實
一、甲○○有妨害兵役前科，為址設高雄市○○路三四五號六樓之利瑪達工程股份有
    限公司之負責人，乃係依法應納稅之義務人。明知乙○○並未在該公司工作及支
    薪，竟以乙○○之名義製成各類所得扣繳暨免扣繳憑單，虛列乙○○於八十七年
    間領取八十四萬元之薪資，以詐術向財政部高雄市國稅局鼓山稽徵所提出申報，
    使之成本增加，營利所得減少，以此方法逃漏營利事業所得稅二十一萬元，足以
    生損害於乙○○及稅捐稽徵機關對於稅捐稽徵之正確性。
二、案經乙○○向財政部高雄市國稅局提出檢舉後，由該局函送臺灣高雄地方法院檢
    察署檢察官偵查起訴。
    理  由
一、訊據被告甲○○坦承有虛報乙○○八十七年度之薪資藉以逃漏稅之犯行，僅稱：
    是伊的疏忽云云，且被告虛報乙○○八十七年度之薪資藉以逃漏稅之事實，業據
    告訴人乙○○於偵審中指訴綦詳，並有各類所得扣繳暨免扣繳憑單一份附卷可稽
    ，被告身為公司負責人，本應對業務上製作之會計憑證詳加審閱核對，以知悉營
    運狀況，乃被告竟未詳加查證即據以申報營利事業所得稅，足認其主觀上對業務
    上所製作之會計憑證係登載不實及造成逃漏稅之結果至少亦具不確定之故意。是
    被告上開是伊的疏忽之言，應均係卸責之詞，委無可採。事證明確，被告犯行洵
    堪認定。
二、按「扣繳憑單」，均屬商業負責人於申報營利事業所得稅時業務上應製作之文書
    ，係商業本身有權自行製作，用以證明支薪及代扣或免扣所得稅事項而為造具帳
    冊所根據之憑證，其性質同時又屬商業會計法第十五條第一款所規定之「原始憑
    證」，亦即屬商業會計憑證之一種。被告為利瑪達工程股份有限公司之負責人，
    係負有填製前開業務文書等業務之人，其虛偽登載前開文書，自同時足以生損害
    於乙○○及稅捐稽徵機關對於核稅之正確性。而其明知不實事項而填製「扣繳憑
    單」會計憑證之行為，因商業會計法第七十一條第一款之填製不實會計憑證罪，
    該罪性質上原即含有業務登載不實之本質，亦即係刑法第二百十五條之業務上文
    書登載不實罪之特別規定，依特別法優於普通法之法律競合關係，即應擇一適用
    商業會計法第七十一條第一款之規定論罪（最高法院八十七年度台上字第一一號
    判決參照）。核被告行使偽造之扣繳憑單（屬會計憑證）之業務不實之文書，以
    詐術逃漏稅捐之犯行，係犯稅捐稽徵法第四十七條第三款、第四十一條之納稅義
    務人以詐術逃漏稅捐罪，商業會計法第七十一條第一款之商業負責人填製不實會
    計憑證罪，與刑法第二百十六條、第二百十五條之行使業務不實文書罪。起訴疏
    漏列商業會計法第七十一條第一款法條，併此敘明。又被告之行為因而致生納稅
    義務人利瑪達工程股份有限公司逃漏營利事業所得稅之結果，該納稅義務人雖係
    利瑪達工程股份有限公司而非被告，惟稅捐稽徵法第四十七條第三款之規定，係
    將稅捐稽徵法第四十一條處罰之規定，基於刑事政策之考慮，於其應處徒刑之範
    圍內，轉嫁於商業登記法規定之商業負責人，其屬代罰性質，故被告另犯稅捐稽
    徵法第四十七條第三款、第四十一條之逃漏稅捐罪。再按商號以不正當方法逃漏
    稅捐，縱由商號負責人為之，究非屬於商號負責人本身逃漏稅捐之犯罪行為，與
    該商號負責人之其他犯罪行為間，即無方法結果之牽連關係可言（最高法院八十
    六年度台上字第二八一一號判決參照）。從而，本件被告所犯填製不實會計憑證
    罪及違反稅捐稽徵法第四十七條第三款、第四十一條之納稅義務人以詐術逃漏稅
    捐罪之間，犯意各別，行為互殊，應予分論併罰。公訴人認此部分係有方法結果
    之牽連關係，容有未洽。爰審酌被告品行、犯罪之動機、目的、手段、逃漏稅捐
    之數額、所生之危害，暨犯罪後之態度等一切情狀，分別量處如主文所示之刑，
    並定其應執行之刑。
三、末按，被告於行為後，刑法第四十一條業於九十年一月十日修正公布施行，並於
    同年月十二日生效，依修正前之刑法第四十一條規定：「犯最重本刑為三年以下
    有期徒刑以下之刑之罪，而受六個月以下有期徒刑或拘役之宣告，因身體、教育
    、職業或家庭之關係，執行顯有困難者，得以一元以上三元以下折算罰金」，惟
    修正後之刑法第四十一條第一項規定「犯最重本刑為五年以下有期徒刑以下之刑
    之罪，而受六個月以下有期徒刑或拘役之宣告，因身體、教育、職業或家庭之關
    係或其他正當理由，執行顯有困難者，得以一元以上三元以下，易科罰金。但確
    因不執行所宣告之刑，難收矯正或難以維持法秩序者，不在此限」。比較上開新
    舊法，修正後之刑法第四十一條第一項就得宣告易科罰金之範圍較修正前之舊法
    為廣，是依刑法第二條第一項前段規定，自應適用裁判時之法律即修正後之刑法
    第四十一條第一項規定分別宣告易科罰金之折算標準，並定其應執行刑及易科罰
    金之折算標準，以示懲儆。
據上論斷，應依刑事訴訟法第二百九十九條第一項前段，商業會計法第七十一條第三
款，稅捐稽徵法第四十七條第三款、第四十一條，刑法第十一條前段、第二條第一項
前段、第二百十六條、第二百十五條、第五十五條、修正後刑法第四十一條第一項及
第二項、第五十一條第五款，罰金罰鍰提高標準條例第一條前段、第二條，判決如主
文。
本案經檢察官陳正達到庭執行職務。
中      華      民      國      九十      年    十一    月    二十六    日
                                  臺灣高雄地方法院刑事第七庭
                                              法  官  陳  信  伍
右正本證明與原本無異。
如不服本判決，應於判決送達後十日內，向本院提出上訴狀。
                                              書記官  吳  良  美
中    華    民    國    九十  年      十一      月        二十六        日
附錄本案論罪法條：
商業會計法第七十一條
商業負責人、主辦及經辦會計人員或依法受託代他人處理會計事務之人員
有左列情事之一者，處五年以下有期徒刑、拘役或科或併科新臺幣十五萬
元以下罰金：
  一  以明知為不實之事項，而填製會計憑證或記入帳冊者。
  二  故意使應保存之會計憑證、帳簿報表滅失毀損者。
  三  意圖不法之利益而偽造、變造會計憑證、帳簿報表內容或撕毀其頁
      數者。
  四  故意遺漏會計事項不為記錄，致使財務報表發生不實之結果者。
  五  其他利用不正當方法，致使會計事項或財務報表發生不實之結果者
      。
稅捐稽徵法第四十七條
 (法人或非法人團體負責人之刑責)
本法關於納稅義務人、扣繳義務人及代徵人應處徒刑之規定，於左列之人
適用之：
一  公司法規定之公司負責人。
二  民法或其他法律規定對外代表法人之董事或理事。
三  商業登記法規定之商業負責人。
四  其他非法人團體之代表人或管理人。
中華民國刑法第二百一十五條
 (業務上文書登載不實罪)
從事業務之人，明知為不實之事項，而登載於其業務上作成之文書，足以
生損害於公眾或他人者，處三年以下有期徒刑、拘役或五百元以下罰金。
中華民國刑法第二百一十六條
 (行使偽造變造或登載不實之文書罪)
行使第二百十條至第二百十五條之文書者，依偽造、變造文書或登載不實
事項或使登載不實事項之規定處斷。


司法院資訊處製作；財團法人民間司法改革基金會備份。
